臺灣嘉義地方法院民事判決
111年度嘉小字第608號
原      告  兆豐產物保險股份有限公司

法定代理人  梁正德  
訴訟代理人  楊豐隆  
複 代 理人  羅志凱    住○○市○區○○路○段000號12樓  被     
 告  廖冠葶    住○○市○○區○○里○○○00號之0

上列當事人間請求侵權行為損害賠償（交通）事件，本院於民國
111年10月6日言詞辯論終結，判決如下：
    主      文
被告應給付原告新臺幣9,094元，及自民國111年7月12日起至清
償日止，按年息5％計算之利息。
原告其餘之訴駁回。
訴訟費用新臺幣1,000元，其中新臺幣367元由被告負擔，餘由原
告負擔。
本判決第1項得假執行。
    事實及理由
一、被告經合法通知，未於言詞辯論期日到場，核無民事訴訟法
    第386條各款所列情形，爰依原告之聲請，由其一造辯論而
    為判決。
二、原告主張：被告於民國109年12月6日上午8時53分許，駕駛
    車牌號碼000-0000號自用小客車，行經嘉義縣○○鎮○○里○○○0
    0號時，因迴車前不注意來往車輛、行人，仍擅自迴轉，致
    使原告承保之訴外人林惠足所有、由訴外人林文裕所駕駛之
    車牌號碼000-0000號自用小客車（下稱系爭車輛）緊急煞車
    ，而訴外人李帛容騎乘車牌號碼000-0000號普通重型機車，
    因未保持前後車安全距離，與系爭車輛發生碰撞，致系爭車
    輛受有損害（下稱系爭事故）。系爭車輛因系爭事故支出修
    復費用共計新臺幣（下同）24,747元（含鈑金工資5,050元
    、塗裝工資11,827元、零件7,870元），原告本於保險責任
    已賠付修理費用，依法取得代位權。訴外人李帛容(已與原
    告成立調解)與被告就系爭事故之發生應各負一半之肇事責
    任。爰依民法第185條、第191條之2及保險法第53條之規定
    ，提起本件訴訟。並聲明：被告應給付原告24,747元，及自
    起訴狀繕本送達翌日起至清償日止，按年息5％計算之利息。
三、被告方面：被告經合法通知未到庭，未提出書狀作何聲明或
    陳述。
四、得心證之理由：
　㈠原告主張之事實，業據其提出查核單、道路交通事故當事人
    登記聯單、初步分析研判表、估價單、統一發票、系爭車輛
    行車執照、駕駛人駕照及保戶身分證、賠款滿意書（受款人
    電匯同意書）等件為證（本院卷第11至35頁），且經本院職
    權調取嘉義縣警察局民雄分局111年6月20日嘉民警五字第11
    10018937號函覆之道路交通事故現場圖、道路交通事故調查
    報告表㈠㈡、談話紀錄表、談話紀錄、A1A2類交通事故攝影蒐
    證檢視表、交通事故照片、道路當事人酒精測定紀錄表、自
    首情形紀錄表、車籍資料、道路交通事故、當事人登記聯單
    、事故現場監視器及行車紀錄器影片光碟等肇事資料附卷可
    參（本院卷第47至164頁），而被告對原告主張之上開事實
    ，已於相當時期受合法之通知，未於言詞辯論期日到場，亦
    未提出任何書狀為何爭執，依民事訴訟法第280條第3項前段
    準用同條第1項前段規定，視同自認，堪信原告之主張為真
    實。
  ㈡因故意或過失，不法侵害他人之權利者，負損害賠償責任，
    汽車、機車或其他非依軌道行駛之動力車輛，在使用中加損
    害於他人者，駕駛人應賠償因此所生之損害，民法第184條
    第1項前段、第191條之2本文分別定有明文。負損害賠償責
    任者，除法律另有規定或契約另有訂定外，應回復他方損害
    發生前之原狀；債權人得請求支付回復原狀所必要之費用，
    以代回復原狀，民法第213條第1項、第3項分別定有明文。
    依民法第196條請求賠償物被毀損所減少之價額，固得以修
    復費用為估定之標準，但以必要者為限，例如修理材料以新
    品換舊品，應予折舊（最高法院77年度第9次民事庭會議決
    議意旨參照）。系爭車輛修繕費用中之零件費用支出9,230 
    元部分，因係以新品代替舊零件，自應將折舊部分予以扣除
    。依行政院所頒固定資產耐用年數表及固定資產折舊率表，
    非運輸業用客車、貨車之耐用年數為5年，依平均法計算其
    折舊結果（即以固定資產成本減除殘價後之餘額，按固定資
    產耐用年數表規定之耐用年數平均分攤，計算折舊額），每
    年折舊率為5分之1，並參酌營利事業所得稅查核準則第95條
    第6項規定「固定資產提列折舊採用定率遞減法者，以1年為
    計算單位，其使用期間未滿1年者，按實際使用之月數相當
    於全年之比例計算之，不滿1月者，以1月計」。查系爭車輛
    自出廠日103年3月，迄系爭事故發生時即109年12月6日已使
    用逾5年，故系爭車輛依平均法計算其折舊後未稅零件7,870
    元之殘餘價值為1,312元【計算式為：7,870÷(5+1)=1,312（
    元以下四捨五入）】，加計鈑金工資5,050元、塗裝工資11,
    827元，合計18,189元。是本件系爭車輛因車禍所支出之修
    復費用，應以18,189元為必要，逾此範圍即屬無據，不應准
    許。
  ㈢數人共同不法侵害他人之權利者，連帶負損害賠償責任；因
    連帶債務人中之一人為清償、代物清償、提存、抵銷或混同
    而債務消滅者，他債務人亦同免其責任；債權人向連帶債務
    人中之一人免除債務，而無消滅全部債務之意思表示者，除
    該債務人應分擔之部分外，他債務人仍不免其責任；連帶債
    務人相互間，除法律另有規定或契約另有訂定外，應平均分
    擔義務。但因債務人中之一人應單獨負責之事由所致之損害
    及支付之費用，由該債務人負擔，民法185條第1項、第274
    條、第276條第1項、第280條分別定有明文。成立和解、調
    解如包含債務之免除時，自有上開規定之適用。易言之，債
    權人與連帶債務人中之一人成立和解，如無消滅其他債務人
    連帶賠償債務之意思，而其同意債權人賠償金額如超過依法
    應分擔額者，債權人就該連帶債務人應分擔之部分，並無作
    何免除，對他債務人而言，固僅生相對之效力，但其同意賠
    償金額如低於依法應分擔額時，該差額部分，即因債權人對
    其應分擔部分之免除而發生絕對效力（最高法院102年度台
    上字第916號判決意旨參照）。本院審酌系爭事故發生之經
    過情形及情節，認本件係訴外人李帛容與被告共同不法致系
    爭車輛受有損害，其等自應負共同侵權行為之連帶損害賠償
    責任，為連帶債務人，即應連帶給付原告18,189元，惟李帛
    容與被告內部相互間之分擔額，依過失程度各為50％、50％，
    李帛容及被告內部應分擔額各為9,095元及9,094元（18,189
    元×50％＝9,095元；18,189元－9,095＝9,094元，元以下四捨五
    入）。原告已與訴外人李帛容以12,000元成立調解，約定不
    免除被告應負之民事損害賠償責任，又訴外人李帛容已依調
    解筆錄內容清償完畢，有卷附本院111年度嘉小調字第781號
    調解筆錄可參（本院卷第183頁），則訴外人李帛容調解成
    立之賠償金額12,000元超過其依法應分擔額9,095元，依民
    法第276條第1項之規定，對被告不生效力，故原告仍得對被
    告主張損害賠償範圍內之應分擔額，即得向被告請求9,094
    元。
五、綜上所述，原告依侵權行為之法律關係及保險法第53條第1
    項規定，請求被告給付9,094元，及自起訴狀繕本送達翌日
    即111年7月12日起至清償日止，按年息5％計算之利息，為有
    理由，應予准許。逾此範圍之請求，則無理由，應予駁回。
六、本件原告勝訴部分，係就民事訴訟法第436條之8適用小額訴
    訟程序所為被告敗訴之判決，依同法第436條之20規定，應
    依職權宣告假執行。
七、訴訟費用負擔之依據：民事訴訟法第79條。並依職權確定訴
    訟費用額為第一審裁判費1,000元，應由兩造依其勝敗比例
    分擔，即被告負擔367元，餘由原告負擔。
中　　華　　民　　國　　111 　年　　10　　月　　20　　日
                  臺灣嘉義地方法院嘉義簡易庭
                                  法　官　羅紫庭
以上正本係照原本作成。
如對本判決上訴，須於判決送達後20日內向本庭（嘉義市文化路
308之1號）提出上訴狀（均須按他造當事人之人數附繕本）。如
委任律師提起上訴者，應一併繳納上訴審裁判費。
中　　華　　民　　國　　111 　年　　10　　月　　20　　日
                                  書記官  江柏翰